臺灣臺南地方法院刑事判決　　　　　　　 94年度訴字第145號
公　訴　人　臺灣臺南地方法院檢察署檢察官
被　　　告　丙　○　○　男28.
選任辯護人　莊　美　貴　律師
上列被告因強盜案件，經檢察官提起公訴（94年度偵字第1321號
），本院判決如下：
    主  文
丙○○意圖為自己不法之所有，攜帶兇器，以強暴至使不能抗拒
，而取他人之物未遂，處有期徒刑柒年陸月。扣案之全罩式安全
帽壹頂，沒收之。
    事  實
一、丙○○前曾於超商內擔任店員，深知入夜後客人稀少且收銀
    機內均置有現金，後因故未工作而缺錢花用，竟基於為自己
    不法所有之意圖，於民國九十四年一月十二日凌晨四時五分
    許，先騎車號ＶＧＭ—一九○號機車至臺南縣永康市○○街
    八十九號「寶貝熊超商」附近停妥後，即頭戴其所有之全罩
    式安全帽以掩飾其面貌，並取其自其家中所攜帶為金屬材質
    所製，若持以行兇客觀上足對人之生命、身體、安全構成威
    脅，為其家人所購買而具有危險性可供兇器使用之西瓜刀一
    把，徒步進入「寶貝熊超商」店內，不發一語即逕自走過櫃
    檯前方繞至櫃檯旁，欲強行進入櫃檯內，意圖奪取櫃檯內收
    銀機內之財物，該店值班之店員甲○○於丙○○進入該店時
    ，因見丙○○於深夜頭戴全罩式進入超商，即心生警覺，復
    見丙○○手持西瓜刀，即自櫃檯底下取出鋁製球棒一支以求
    自衛，丙○○果隨即舉起西瓜刀，並將身體上半部跨越櫃檯
    之活動分隔板以侵入櫃檯範圍內，向店員甲○○之身體砍下
    ，欲以此強暴之方式，至使甲○○不能抗拒而取得收銀機內
    財物，甲○○即以前開鋁製球棒抵擋，隨後雙方並發生扭打
    ，於扭打中丙○○所攜帶之西瓜刀並掉落於地，當時適有於
    臺南縣警察局永康分局大灣派出所服務之員警戊○○，在「
    寶貝熊超商」外之車內埋伏執行超商防搶之勤務，見狀隨即
    持槍衝入店內，喝令丙○○不許動，並要甲○○趁機將西瓜
    刀取走，因而將丙○○當場制服逮捕，丙○○因而強盜未遂
    ，並扣得前開西瓜刀一把及全罩式安全帽一頂。
二、案經甲○○訴由臺南縣警察局永康分局報請臺灣臺南地方法
    院檢察署檢察官偵查起訴。
    理  由
一、訊據被告丙○○固坦承於前開時、地持西瓜刀一把至前開「
    寶貝熊超商」內，並與被害人即超商店員甲○○發生扭打等
    事實，惟矢口否認有何加重強盜犯行，並辯稱：伊持刀至前
    開超商是要找超商老闆，並不是強盜超商內之財物云云。惟
    查：
（一）前揭事實業據被告丙○○迭於迭於警詢時、偵查中以及本
      院法官訊問時（即九十四年一月十二日本院審核檢察官聲
      請羈押時之調查庭以及九十四年二月一日本院羈押人犯送
      審調查庭時），就上揭持刀至前開超商強盜之事實坦承不
      諱，並經證人即超商店員甲○○、目擊警員戊○○證述明
      確，復有職務報告、錄影光碟翻拍相片、扣押物品清單附
      卷可稽，另有錄影光碟相片檔光碟一片、安全帽一頂、西
      瓜刀一把等扣案可資佐證。
（二）被告丙○○雖辯稱伊當日係因案發前在前開「寶貝熊超商
      」把玩賭博性電子遊戲機具，因輸錢而懷疑該超商內之電
      子遊戲機具有問題，因而持刀進入超商欲找老闆說明，伊
      會在警詢時、偵查中及本院法官訊問時，坦承要強盜超商
      財物，是因為在製作警詢筆錄前，受不明人士誤導要伊不
      要講打電玩的事，警察問什麼就說什麼，這樣會判得很輕
      云云，然觀之被告於警詢時供述之強盜過程：「（你強盜
      寶貝熊超商過程？請詳述）我於九十四年一月十二日四時
      四分騎乘我所有ＶＧＭ－一○九號輕機車，停放在永康市
      ○○街七十九號前，然後持我預備之西瓜刀一支，頭戴全
      罩式安全帽，步行進入永康市○○街八十九號寶貝熊超商
      ，走到櫃檯旁不發一語，我持刀揮向店員要對他行搶，我
      還沒開口店員突然持鋁棒反抗，與我扭打，隨即警察就在
      店門口外，持槍對我喝止，我就不敢動，然後我手上的西
      瓜刀就被店員拿走，隨即就有很多警察來到現場，我就被
      警察逮捕，然後我就帶警察前往我的機車停放處察看我的
      機車。」等語（見臺南縣警察局永康分局南縣永警三字第
      0940000202號刑事偵查卷第三頁），由上開警詢筆錄可知
      ，員警對被告所為之警詢過程，係以開放式問題詢問被告
      後，再由被告自由陳述答案內容，並非先以預設答案之問
      題誘導被告回答，故核之警詢筆錄之內容，並不符被告所
      辯稱之「警察問什麼伊就答什麼」之情。另被告對於其搶
      超商之動機，復供述：「（你為何要搶超商？）因我家裏
      有我與父母親、我姐姐陳雀慧及外婆五人居住，我父親陳
      進生罹患攝護腺癌，我母親劉金治罹患帕金氏症，我外婆
      有老人癡呆症，家裏僅我會開車，我因此於九十三年十一
      月底辭去原本超商店員工作，在家中照顧父母親及外婆並
      開車送他們就醫，但因我無工作收入，不好意思向家人拿
      錢，我才於今日深夜喝酒後心情不好，才臨時想去搶超商
      。」等語（見臺南縣警察局永康分局南縣永警三字第0940
      000202號刑事偵查卷第三至四頁），故被告陳述其強盜之
      動機時，警方之問話方式與前開強盜超商之詢問方式相同
      ，亦是以開放式問題詢問，且被告於本案發生前，並無任
      何不良前科，故衡諸常情，詢問員警對於被告家中之狀況
      當無所悉，自不可能誘導被告回答上開犯案動機之內容。
      故被告如真僅係持刀進入「寶貝熊超商」欲找老闆理論，
      在排除員警誘導被告編撰上開犯案動機之可能後，復觀之
      上開被告所陳述之犯案動機又具體且明確，且其內容又係
      關係其個人生涯規劃及家中私密之部分，而不可能為外人
      所輕易知悉，足認上開犯案動機之描述並非被告臨時杜構
      ，堪認被告應確實係意圖為自己不法所有，持刀進入「寶
      貝熊超商」欲強盜該店財物。
（三）復查，被告丙○○於九十四年一月十二日偵查中檢察官訊
      問時（見臺灣臺南地方法院檢察署九十四年度偵字第一三
      二一號偵查卷第六頁）及當日本院法官訊問時（見本院九
      十四年度聲羈字第二○號之訊問筆錄），亦均供承持刀強
      盜「寶貝熊超商」之犯行。被告丙○○雖辯稱伊在偵查中
      及本院審理檢察官聲請羈押時，其所供述之內容是照著警
      詢筆錄講的云云。惟查，被告丙○○前雖無不良前科，於
      觸犯本案強盜犯行係第一次接受司法單位偵查及審理，然
      被告丙○○另於九十四年一月二十五日經檢察官訊問時，
      已選任辯護人吳信賢律師與陳慈鳳律師，而本案被告丙○○雖於犯案後雖隨即經本院羈押於臺灣臺南看守所迄今，
      惟衡諸一般實務運作情形，律師受被告選任為其辯護時，
      均會至看守所與羈押中之被告會面以討論案情，並擬定為
      被告利益辯護之策略及聲請調查證據之方向，且既然被告
      之選任律師係為其利益辯護，則被告與其選任辯護人洽談
      案情時，自無隱匿對被告有利之證據及事實之必要。故果
      真如被告丙○○所言，其於案發時確係持刀前往「寶貝熊
      超商」尋找超商老闆而非強盜財物，則被告與其選任辯護
      人會面時，自當告知此部分之事實，而以被告所選任辯護
      人之法律專業，當會告知被告應供出此部分有利於被告事
      實之意見，然於九十四年一月二十五日偵查時，經檢察官
      告知被告所犯罪名為強盜罪及其得請求調查有利證據等權
      利後，被告及其到庭之選任辯護人吳信賢律師均未提及被
      告案發當日，係因把玩「寶貝熊超商」店內賭博性電子遊
      戲機具輸錢，而持刀欲找老闆理論一節，甚且被告選任辯
      護人吳信賢律師尚稱：被告並不否認犯罪事實等語（見臺
      灣臺南地方法院檢察署九十四年度偵字第一三二一號偵查
      卷第十八頁），由被告選任辯護人於偵查中並未提及案發
      當日被告持刀進入「寶貝熊超商」係欲尋找老闆理論一節
      ，足見被告上開所辯，尚與實情有悖。
（四）另查，本院於九十四年二月一日羈押人犯送審調查庭時訊
      問被告，當日被告所選任之辯護人吳信賢亦經本院通知在
      庭，經本院逐字告知起訴書之犯罪事實及被告所觸犯罪名
      ，並告知被告得保持緘默、無須違背自己之意思而陳述及
      得請求法院調查有利之證據等權利後，被告對於伊係要持
      刀強盜寶貝熊超商內的財物一節仍於本院法官前坦誠不諱
      ，且被告於本院法官訊問時，尚供稱：「（對檢察官起訴
      你觸犯加重強盜未遂罪有何意見？）沒有意見。我除了檢
      察官起訴的事實裡面說我拿起刀係要砍店員甲○○不實在
      ，我實際上是要拿起刀子要嚇甲○○以外，其他檢察官所
      起訴之犯罪事實我均認罪。」等語（見本院卷第八頁）。
      由上開被告否認起訴書犯罪事實中被告有「舉起西瓜刀向
      店員甲○○砍下」之犯罪細節描述，顯見被告對於起訴書
      之內容已甚明瞭，方可能具體否認該部份細節。再者，被
      告於警詢時已自承伊「有持刀揮向店員要對他行搶」等語
      （見臺南縣警察局永康分局南縣永警三字第0940000202號
      刑事偵查卷第三頁），則倘真如被告所辯伊於警詢之後之
      檢察官及法官訊問時承認犯行，係照著警詢中所言而描述
      ，則被告又為何要否認該部份強盜細節？是由上開被告否
      認檢察官起訴書犯罪事實之犯罪細節之描述一節推知，被
      告於本院法官九十四年二月一日訊問時，對其經公訴人起
      訴加重強盜犯行已甚為明瞭，佐以被告又非完全承認檢察
      官所起訴之犯罪事實，而其否認之部分又係於警詢中供述
      明確，堪認被告前開於本院訊問時所為之供述，係本於自
      由意思而為陳述，而非依照之前警詢筆錄內容所為之供述
      。另本院於當日訊問時，被告亦尚明確供承：「（你嚇他
      目的為何？）我拿刀起來的目的，是要恐嚇他把櫃檯收銀
      機內的錢拿給我。」、「（你為何犯本案？）那天晚上我
      沒有工作在家，我想到我爸身體不好，不想跟他們拿錢，
      又喝了酒，心情不好，所以就犯了這件案件。」、「（你
      搶錢做何用？）因為我沒工作以後，我家裡都會給我一點
      點的零用錢，我想不好意思跟家裡開口。」等語，即被告
      對於持刀進入「寶貝熊超商」之目的在於強盜店內收銀機
      內之現金，其強盜之動機是因為沒工作而缺錢使用等等內
      容均再次具體供述，堪認被告於本院準備程序後翻異前詞
      ，否認持刀進入超商之目的係為強盜財物，而係要找老闆
      理論云云，顯係臨訟畏罪而杜撰其詞。
（五）再查，證人即超商店員甲○○於本院審理時復證訴：「（
      你是否臺南縣永康市○○街八十九號寶貝熊超商之店員？
      ）是。」、「（94年1月12日凌晨四點五分是否你上班的
      時候？）是。」、「（當時是否被告丙○○持刀進入超商
      內？）是。」、「（丙○○進入超商的時候你人在哪裡？
      ）我在櫃檯裡面看報紙。」、「（丙○○進入超商之後有
      無跟你說話？）沒有。」、「（丙○○進入超商之後一直
      到被警察制服之前有無跟你說過任何話？）沒有。」、「
      （丙○○持刀進入超商之後他有何舉動？）拿西瓜刀向我
      砍下來。」、「（往你的哪個部位砍？）頭部。」、「（
      你做何反應？）我拿藏在櫃檯下的鋁製球棒抵擋。」、「
      （當時被告進來之後的情形是否詳細說明？）他在外面的
      時候，我就從監視器看到他，因為他有戴安全帽，我們之
      前有被搶過二次，所以我有戒心，他進來的時候，我就一
      直看著他，他的右手沒有擺動，因為藏著西瓜刀，所以我
      覺得特別奇怪，他經過我的時候，我看到他拿西瓜刀，我
      就從櫃檯底下拿鋁製球棒準備跟他扭打，他經過到櫃檯旁
      邊的時候，他就拿西瓜刀往我頭上砍下，剛好鋁製球棒擋
      住了，接著跟他扭打。」、「（被告經過你的時候，你看
      到他拿西瓜刀，你們兩個的位置在哪邊？）如果說我前面
      是櫃檯的話，他從櫃檯的對面走過去，因為被告的身體擋
      到西瓜刀，所以我沒有看到。」、「（你跟被告二人是何
      人先動手？）我是看到他刀子揮下來，我才拿鋁製球棒抵
      擋。」、「（請證人甲○○把當時的動作做一個示範？）
      被告經過我左前方的時候，我看到西瓜刀，一般人進超商
      是不會帶西瓜刀，所以我想被告可能是要搶劫，我就去拿
      鋁製球棒，這時候在想的時候，被告已經越過櫃檯，被告
      可能看到我有動作，被告一時緊張，西瓜刀就砍下來。」
      、「（你看到被告經過你，你於何時去拿鋁製球棒？）他
      經過我櫃檯左前方的時候，那時候剛好看到西瓜刀，這時
      候我就伸手去櫃檯下方拿鋁製球棒，但是還沒有拿起來。
      」等語（見本院九十四年四月二十日審理筆錄）。由證人
      甲○○上開之證訴可知，被告於案發時持刀進入超商，未
      發一語即繞過櫃檯，並舉刀往櫃檯內之店員甲○○砍下，
      店員甲○○即持鋁棒與被告發生扭打。而被告丙○○於本
      院審理時另自承：伊進超商並沒看到超商老闆等語。則衡
      諸一般常情，被告進入超商如係欲找老闆理論，且進入時
      又未看見老闆，則被告於進入店內後，即應隔著櫃檯立刻
      詢問店員該店老闆之所在，然被告卻不發一語逕自繞過櫃
      檯而趨近櫃檯內部店員站立處，此舉與其所辯稱欲找超商
      老闆之情顯然有違。再者，被告又供稱：伊未將機車停在
      超商附近而非門口，因為伊係因為賭博之原因去找超商老
      闆，伊怕發生衝突時要跑較快，如將機車停在門口，只要
      啟動機車之時間，就會被逮到等語。由此可見，被告辯稱
      其進入超商尋找該店老闆時，並非刻意要尋找麻煩，且當
      與店內人員起衝突，尚準備立刻逃離現場。然由被告於案
      發時，其進入超商後即不發一語主動趨近櫃檯內店員站立
      處，此與被告辯稱其怕發生衝突而隨時準備逃跑之情顯然
      不符，故被告如非意圖強盜超商櫃檯收銀機內之現金，當
      無須繞過櫃檯以趨近櫃檯內店員站立處，是則，由被告一
      進入超商內，即不發一語繞過櫃檯往櫃檯內店員站立處前
      進，顯見被告案發當日確係意圖強盜櫃檯收銀機內之現金
      無訛。
（六）被告雖另辯稱伊雖有舉刀，但並未向店員砍下云云，惟查
      ，證人甲○○於本院審理時證訴：「（（提示本院卷內第
      六十七頁即警卷第九頁二○○五年一月十二日凌晨四點二
      分二十二秒之照片）這個時候你的動作在做什麼？）在抵
      擋被告的西瓜刀。」、「（被告這個時候的動作是在做什
      麼？）砍我。」、「（被告這個時候的身形如何？）身體
      往前傾，手就砍下來。」、「（你的身形？）我是向後傾
      ，拿起鋁製球棒擋。」、「（這個時候你的位置在哪邊？
      ）是在櫃檯裡面。這個時候我還沒有走出櫃檯。」、「（
      是不是被告主動的往櫃檯的方向趨近你？）是。」等語（
      見本院九十四年四月二十日審理筆錄）。由上開自「寶貝
      熊超商」店內監視系統所擷取之影像檔之輸出相片（即其
      上註記二○○五年一月十二日凌晨四點二分二十二秒之照
      片）觀之，證人甲○○當時之位置是在櫃檯內，且身體微
      微朝後仰，而被告則係上半身跨越櫃檯活動分隔板而侵入
      櫃檯內區域，身體並往前傾約四十五度左右。而參酌櫃檯
      之活動分隔板係用以區隔櫃檯內外，其目的係用以警示一
      般顧客勿擅入店員櫃檯內之作業區內，而由上開照片所顯
      示，店員甲○○於與被告第一次接觸時並未跨出其值班時
      所站立之櫃檯範圍，被告則係上半身跨過用以區分櫃檯內
      外之分隔板，身體上半部並侵入禁止一般顧客進入之櫃檯
      範圍內。由上開店員甲○○與被告於案發時之相對位置，
      以及店員甲○○係採身形向後仰之防衛姿勢，而被告則係
      採身形向前傾之攻擊姿勢等情以觀，均顯示案發時係被告
      主動持刀攻擊店員甲○○，被告辯稱並未持刀向店員甲○○砍下，實難令人置信。
（七）又查，證人即目擊員警戊○○於本院審理時證訴：「（你
      有無看到被告進入超商？）被告在店外的時候，我就看到
      他步行進入超商，我沒有看到他拿西瓜刀。」、「（你為
      何會進入超商？）我當時在超商正門口二十五到三十公尺
      的車內。我車內是暗的，超商裡面燈是亮的，我可以看到
      超商裡面的情況，我看到被告拿刀要砍店員，我就進入超
      商。」、「（你於何時下車？）我看到被告拿刀要砍店員
      的時候，我就下車。」、「（你進入超商有無表明身分？
      ）我有跟被告說警察，不要動。」等語（見本院九十四年
      四月二十日審理筆錄），由證人戊○○上開所述之證言與
      證人甲○○所述被告強盜情節一致，益徵證人甲○○前開
      之證言與事實相符。再者，證人戊○○復證訴「（案發當
      日你為何會在案發現場的外面？）那天我是值三點到六點
      的超商防搶勤務。」、「（你的工作內容？）維護超商的
      安全，我是守著案發現場的寶貝熊超商，監控超商的一舉
      一動。」、「（你是不是會隨時注意超商裡面的任何動作
      ？）會。」、「（你的眼睛都一直盯著超商的內部？）是
      。」、「（你為何會發現搶案？）因為我有看到被告手舉
      起來，有個白白的光影，而且又有發出聲音。」、「（在
      你看到被告手舉起來之前，你有無看到店員？）店員都在
      櫃檯，我有看到店員的動作。」、「（是何人先動手的？
      ）我是先看到被告先把刀子舉起來超過頭部，店員才拿取
      鋁製球棒作抵擋。」、「（被告有無砍下去？）應該有砍
      下去，因為我有聽到刀子跟鋁製球棒撞擊的聲音。」、「
      （超商的玻璃是否透明的？）是。」、「（你在停車防搶
      的時候，有無特意選擇地點？）有，我有特地選擇一個可
      以看到超商內部狀況的地方停車。」等語。證人戊○○當
      日之勤務既係埋伏於案發地點「寶貝熊超商」外之車內執
      行防搶勤務，則其當時所扮演之角色即無異於負責上開超
      商安全之駐衛警，是其證訴隨時注意店內之一舉一動一節
      ，堪信為真，況證人戊○○復又刻意挑選足以監視超商內
      狀況之停車地點，是綜合上開各情，其所證訴目擊之超商
      內被告強情節，自具有高度之可信性，佐以證人戊○○復
      又證述其係見被告手持白色光影砍向店員，而非直指被告
      係持西瓜刀砍向店員，另扣案之西瓜刀經本院當庭勘驗，
      在較一般超商內燈光為暗之法庭燈光照耀下，確係會有明
      顯反射光影，益徵證人戊○○並無誇大其所見所聞，故證
      人戊○○證訴係被告先持刀砍向店員甲○○之證言，即應
      認與實情相符。再佐以證人戊○○於勤務報告中描述其逮
      捕被告之過程係將槍枝上膛後喝令被告不要動（見臺南縣
      警察局永康分局南縣永警三字第0940000202號刑事偵查卷
      第十四頁），且觀之自「寶貝熊超商」店內監視系統所擷
      取之影像檔之輸出相片（見臺南縣警察局永康分局南縣永
      警三字第0940000202號刑事偵查卷第十三頁），證人戊○○進入「寶貝熊超商」店內後確係立即舉槍指向被告，參
      酌一般員警值勤時，如非發生重大危害生命身體安全情事
      時，當不可能輕易將隨身配戴之槍枝上膛並指向特定人，
      以避免槍枝走火而造成人命損傷，造成不必要之警民糾紛
      ，是即證人戊○○應確係見被告持刀砍向店員甲○○，方
      為此舉。故由證人戊○○之證言，更足認定確係被告先持
      刀砍向店員一節。故由被告一進入超商內，即不發一語往
      櫃檯內方向前進，並立即舉刀朝向店員砍下，顯見被告案
      發當日確係欲以持刀砍向店員之強暴方式，強盜櫃檯收銀
      機內之財物無誤。
（八）另被告之選任辯護人雖辯稱被告之行為客觀上尚難認有實
      施強盜罪之犯意飛耀表動等語，惟按強盜之著手，應以實
      施強暴、脅迫等行為為標準，最高法院二十三年非字第八
      五號判例可資參照。查本件被告曾擔任超商之店員一節，
      為其所自承，故其明知超商櫃檯內之收銀機均置有現金，
      從而其持刀欲強行進入櫃檯內，並隨即持刀砍向店員，足
      認其意在持刀強盜財物，並已經實施強暴行為而已著手強
      盜犯行。再者，被告選任辯護人雖聲請證人曾炳源到庭作
      證，用以證明被告於案發前有二次向證人曾炳源借款把玩
      賭博性電子遊戲機具一節，惟證人曾炳源雖於本院審理時
      到庭具結作證，被告於過年前即一月份某日凌晨二點許先
      向其借貸三千元，並再於半小時後向其借貸二千元等語，
      另參酌本案被告於犯案後即經法院羈押至今，堪認上開借
      款情事係於案發前所借，然證人曾炳源既因時間久遠而無
      法記憶被告借款之正確時間，且證人曾炳源亦不知被告借
      款之真正目的究係為何，是上開證人曾炳源於本院審理時
      所證述之情，並無法據以為用以認定為被告任何有利事實
      之證明。且參酌上開證人曾炳源之證言，足以證明被告於
      犯案前確係有缺錢花用而向他人借貸金錢之情，益徵證明
      被告確有犯本案強盜案件之動機。
（九）綜上所查，被告所辯均屬卸責之詞，洵無足採，本件事證
      已臻明確，被告之犯行堪以認定，應依法論科。
二、按刑法第三百二十一條第一項第三款之攜帶兇器加重竊盜罪
    ，係以行為人攜帶兇器竊盜為其加重條件，此所謂兇器，其
    種類並無限制，凡客觀上足對人之生命、身體、安全構成威
    脅，具有危險性之兇器均屬之，且祇須行竊時攜帶此種具有
    危險性之兇器為已足，並不以攜帶之初有行兇之意圖為必要
    （最高法院七十九年臺上字第五二五三號判例參照）；查被
    告持以強盜之西瓜刀一把，西瓜刀刀鋒長四十五公分，材質
    鋼鐵製，刀鋒銳利，把手長十三公分，刀鋒寬約五公分，若
    持以行兇，客觀上足以對人之身體、生命構成威脅，具有殺
    傷力，業經本院當庭勘驗明確，有筆錄在卷可參，當屬刑法
    第三百二十一條第一項第三款所稱兇器之一種。復按刑法第
    三百二十八條第一項所稱之「強暴」，指對人之身體，且足
    以抑制他人抵抗程度之有形力之行使；亦即直接或間接對於
    人之身體施以暴力，壓制被害人之抗拒。所稱之「脅迫」指
    對人，且足以抑制其抵抗程度之惡害通知行為；亦即以威嚇
    加之於被害人，使其精神上產生恐怖之心裡。次按強盜罪之
    強暴、脅迫，祇須抑壓被害人之抗拒或使被害人身體上、精
    神上，處於不能抗拒之狀態為已足，其暴力縱未與被害人身
    體接觸，仍不能不謂有強暴、脅迫行為；縱令被害人實際無
    抗拒行為，仍於強盜罪之成立，不生影響（最高法院二十二
    年度上字第三一七號、三十年度上字第三○二三號判例參照
    ）。另按強盜罪之強暴、脅迫，以所施用威嚇之程度，客觀
    上足以壓抑被害人之意思，至使不能抗拒為已足。至施用之
    威嚇手段，客觀上是否足以壓抑被害人之意思自由，應依一
    般人在同一情況下，其意思自由是否因此受壓制為斷，不以
    被害人之主觀意思為準。最高法院八十七年度臺上字第三七
    ○五號可資參照。查被告以材質為鋼鐵製之把手長十三公分
    、刀鋒長四十五公分、刀鋒寬約五公分且刀鋒銳利而足以致
    人死傷之西瓜刀直接砍向被害人甲○○，堪認被告係對被害
    人甲○○施以前開所稱之「強暴」行為無訛。雖被害人甲○○持鋁製球棒抵擋，並與被告發生扭打，惟參酌上揭見解，
    意思自由是否因此受抑制之判斷，既然應以一般人在同一情
    況下為斷，而不以被害人之主觀意思為準，而參酌被告既係
    一名身強力壯之年輕男子，又持前開輕易足以致人死傷之西
    瓜刀逕自砍向被害人施以強暴，且案發時又係於凌晨無他人
    在前開店內，僅有店員一人在店內看守之際，依當時被害人
    所處之客觀環境觀察，於此情形下，被告所為之上開不法手
    段，當足以抑制通常人之抗拒，並壓抑其之意思自由，而達
    不能抗拒之程度。又按強盜罪之既遂與否，以已未得財為標
    準，若僅施用強暴、脅迫等手段，而未取得財物者，仍應以
    未遂論（最高法院二十三年非字第八五號、二十一年度上字
    第八九二號判例參照）。查
    本件被告既已著手於攜帶兇器強盜之加重強盜行為，已如前
    述，然既因為店員及執行防搶勤務之埋伏警員共同制服而未
    取得財物，即應認被告係屬加重強盜未遂，是核被告所為，
    係犯刑法第三百三十條第一項、第二項之攜帶兇器強盜未遂
    罪。被告已著手於攜帶兇器強盜行為之實施，未生得財之結
    果，屬未遂犯，依刑法第二十六條前段之規定，應按既遂犯
    之刑度減輕其刑。爰審酌被告年輕力壯，且其強盜方式手段
    兇殘，在不發一語之情況下即逕自走向店員持刀朝店員砍下
    ，且其所攜帶之西瓜刀，於本院當庭勘驗時，於本院微暗之
    黃色法庭燈光下，猶見其閃耀光芒，且經與被害人甲○○所
    持之鋁製球棒撞擊後，並未見任何損傷，堪認如該刀確係猛
    力碰觸人之身體，當造成人體極大之傷害，且被告自承前曾
    任超商店員，竟仍以此方式強盜超商內財物，以及被告供承
    其辭去工作係為照顧家中病弱長者，辯護人亦執此照顧家中
    老弱病患之理由，請求本院從輕量刑，然查被告於案發當日
    於深夜時分猶在外閒蕩，且參酌其所聲請傳訊之證人丁○○
    到庭證訴，被告曾於深夜二點多有飲酒跡象而向其借款，再
    佐以被告自承於案發前把玩店內賭博性電子遊戲機具輸錢，
    顯見被告辭去工作後並未專心照顧家中病弱長者，反而於深
    夜於外遊蕩打玩賭博性電玩，且又在外借貸，而徒增家中之
    困擾，以及被告迭於警詢時、偵查中及本院訊問時坦認犯行
    ，事後竟又撰詞否認犯行，除徒增司法資源耗費，並於本院
    調查證據完備之際，因所調查之證據多屬不利於被告，經審
    判長再次苦心詢問被告是否認罪，其回應態度仍屬不佳，顯
    見其犯罪後態度惡劣，以及被告年輕力壯，家中又多病弱老
    人，卻因為圖自己零花所用，不思以正當手段謀取財富之犯
    罪動機、目的，另觀諸被告所持之西瓜刀，刀刃長四十五公
    分，刀鋒銳利，殺傷力極大，幸被害人防衛得當，否則稍有
    不慎，即可能造成重大傷害甚或死亡之結果，被告持以強盜
    財物，顯然不顧他人可能造成之傷亡，深夜強盜超商之行為
    嚴重影響社會秩序、被害人法益，及其所生危害等一切情狀
    ，量處如主文所示之刑，以資懲儆。按刑法第三十八條第一
    項第二款、第三項明文規定因犯罪所用之物，除有特別規定
    外，以屬於犯人者為限，始得沒收。倘犯罪所用之物其所有
    權並不屬犯人時，自不在得宣告沒收之列。本件被告所用以
    犯案之西瓜刀一把，雖係被告供犯竊盜罪所用之物，惟該西
    瓜刀為被告自家中取出而為其家人所購買，並非被告所有，
    業據其於本院審理時中陳明在卷，爰不為宣告沒收之諭知，
    併予敘明。扣案之全罩式安全帽一頂，係被告所有且供被告
    犯本案強盜罪用以掩飾其面貌之物，爰依刑法第三十八條第
    一項第二款之規定宣告沒收。車號ＶＧＭ—一九○號之機車
    ，與被告前開犯罪並無直接關係，且非違禁物，亦不另宣告
    沒收，併此敘明。
據上論斷，應依刑事訴訟法第二百九十九條第一項前段、第三百
條，刑法第三百三十條第二項、第一項、第二十六條前段、第三
十八條第一項第二款，判決如主文。
本案經檢察官乙○○到庭執行職務。
中　　華　　民　　國　　94　　年　　4 　　月　　28　　日
　　　　　　　刑事第十一庭  審判長法官  鄧  希  賢
　　　　　　　　　　　　　　　　　法官  陳  金  虎
　　　　　　　　　　　　　　　　　法官  楊  佳  祥
以上正本證明與原本無異。
如不服本判決，應於收受送達後10日內向本院提出上訴書狀（應
附繕本）。
    　　　　　　　　　　　　　　書記官  顏  惠  華
中　　華　　民　　國　　94　　年　　4 　　月　　28　　日
附錄論罪科刑實體法條文：
刑法第330條：
犯強盜罪而有第321條第1項各款情形之一者，處七年以上有期徒
刑。
前項之未遂犯罰之。
